臺灣臺中地方法院民事判決　九十一年訴字第二九○九號
　　原　　　告　華南商業銀行股份有限公司
　　法定代理人　丙○○
　　訴訟代理人　乙○○
　　　　　　　　甲○○
　　被　　　告　丁○○
　　　　　　　　戊○○
　　　　　　　　己○○
　　　　　　　　庚○○
　　　　　　　　辛○○
右當事人間請求清償借款事件，本院判決如左：
　　主　　　文
被告丁○○應連帶給付原告新台幣肆佰柒拾陸萬貳仟零捌拾壹元，及其中（一）新台幣玖拾
陸萬玖仟壹佰零陸元自民國九十年八月二十二日起，其中（二）新台幣貳佰捌拾貳萬捌仟玖
佰參拾貳元自民國九十年八月十八日起，其中（三）新台幣玖拾陸萬肆仟零肆拾參元自民國
九十年八月十四日起，均至清償日止，其中（一）按週年利率百分之九，其中（二）（三）
均按週年利率百分之八．二九七計算之利息，並其中（一）自民國九十年九月二十三日起至
民國九十一年三月二十二日止，其中（二）自民國九十年九月十九日起至九十一年三月十八
日止，其中（三）自民國九十年九月十五日起至九十一年三月十四日止，各按上開利率百分
之十，及其中（一）自民國九十一年三月二十四日起，其中（二）自民國九十一年三月二十
日起，其中（三）自民國九十一年三月十六日起，均至清償日止，各按上開利率百分之二十
計算之違約金。
被告戊○○、己○○、庚○○、辛○○於繼承財產之限度內，應連帶給付原告新台幣肆佰柒
拾陸萬貳仟零捌拾壹元，及其中（一）新台幣玖拾陸萬玖仟壹佰零陸元自民國九十年八月二
十二日起，其中（二）新台幣貳佰捌拾貳萬捌仟玖佰參拾貳元自民國九十年八月十八日起，
其中（三）新台幣玖拾陸萬肆仟零肆拾參元自民國九十年八月十四日起，均至清償日止，其
中（一）按週年利率百分之九，其中（二）（三）均按週年利率百分之八．二九七計算之利
息，並其中（一）自民國九十年九月二十三日起至民國九十一年三月二十二日止，其中（二
）自民國九十年九月十九日起至九十一年三月十八日止，其中（三）自民國九十年九月十五
日起至九十一年三月十四日止，各按上開利率百分之十，及其中（一）自民國九十一年三月
二十四日起，其中（二）自民國九十一年三月二十日起，其中（三）自民國九十一年三月十
六日起，均至清償日止，各按上開利率百分之二十計算之違約金。
訴訟費用由被告連帶負擔。
本判決於原告以新台幣壹佰陸拾萬元或同額之八十四年度甲類第一期中央政府公債供擔保後
，得假執行。
　　事　　　實
甲、原告方面：
一、聲明：除供擔保金額外，餘如主文第一、二項所示。
二、陳述：緣訴外人陳堅（即被告丁○○之配偶，被告戊○○、己○○、庚○○、辛○○之
　　父），分別於民國（下同）八十六年六月十六日、九月十三日、十月二十一日邀同被告
　　丁○○為連帶保證人（授信約定書第十二條第一款）向原告各借款新台幣（下同）三百
　　萬元（第一筆）、一百萬元（第二筆）、一百萬元（第三筆），其中第一、二筆借款之
　　約定利息依照原告銀行之基本放款利率（機動調整）加碼年息百分之一．一五計算（其
　　中第一筆借款之放款時之利率合計為百分八．六七五，第二筆借款之利率則為百分之八
　　．八），第三筆借款之約定利息依照原告銀行之基本放款利率加碼年息百分之一．六計
　　算（放款時之利率合計為百分之之九．二五），第一筆借款之借款期限自八十六年六月
　　十七日起至一百零一年六月十七日止，第二筆借款自八十六年九月十三日起至一百零一
　　年九月十三日止，第三筆借款自八十六年十月二十一日起至一百零一年九月二十一日止
　　，均以每個月為一期，按期繳納本息，約定如有一期未付，或因死亡而繼承人限定繼承
　　或拋棄繼承時，視為全部到期（授信約定書第五條第一款、第六條第一款及各該借款內
　　約款第九條第一項第四款、第二項第一款）；又約定若未按期攤還本金或繳納利息時，
　　除按屆期時利率付息之外，逾期清償在六個月以內者，按上開利率百分之十，超過六個
　　月者，按上開利率百分之二十計付違約金（各該借款內約款第五條）。詎訴外人陳堅已
　　於九十年五月十日死亡，而被告丁○○、戊○○、己○○、庚○○、辛○○為訴外人陳
　　堅之繼承人。嗣上開借款經償還部分本金及利息後，分別自九十年八月十四日（第二筆
　　借款）、八月十八日（第一筆借款）、八月二十二日（第三筆借款）起即未依約繳付本
　　息，而視為全部到期，目前尚分別積欠本金二百八十二萬八千九百三十二元（第一筆借
　　款）、九十六萬四千零四十三元（第二筆借款）、九十六萬九千一百零六元（第三筆借
　　款）（合計四百七十六萬二千零八十一元）及其利息（遲延時之利率計分別為百分之八
　　．二九七（第一、二筆借款）、百分之九（第三筆借款））與違約金。屢經催討，均置
　　之不理，為此依消費借貸、連帶保證（被告丁○○部分）及繼承（被告戊○○、己○○
　　、庚○○、辛○○、丁○○部分）之法律關係，求為判決如主文第一、二項所示。
三、證據：提出借據影本三紙、授信約定書影本二紙、貸款本息攤還表影本三份、繼承系統
　　表乙紙及戶籍謄本乙份為證。
乙、被告方面：被告丁○○、戊○○、己○○、庚○○、辛○○五人均未於言詞辯論期日到
　　場，然提出書狀，為聲請及陳述如左：
一、聲明：原告之訴及假執行之聲請均駁回。
二、陳述：被告等人雖為訴外人陳堅之繼承人，然業已向法院辦理限定繼承，依法被告等僅
　　需就所繼承之財產限度內，繼承訴外人陳堅之債務。
三、證據：提出限定繼承聲請狀影本乙紙、本院九十年度繼字第五七三號民事裁定影本及公
　　示催告函影本各乙份為證。
　　理　　　由
一、本件被告丁○○、戊○○、己○○、庚○○、辛○○五人均經合法通知，而未於言詞辯
　　論期日到場，核無民事訴訟法第三百八十六條各款所列情形，爰依原告之聲請，由其一
　　造辯論而為判決。
二、本件原告主張被告丁○○之配偶，被告戊○○、己○○、庚○○、辛○○之父即訴外人
　　陳堅，分別於八十六年六月十六日、九月十三日、十月二十一日邀同被告丁○○為連帶
　　保證人向原告各借款三百萬元（第一筆）、一百萬元（第二筆）、一百萬元（第三筆）
　　，其中第一、二筆借款之約定利息依照原告銀行之基本放款利率（機動調整）加碼年息
　　百分之一．一五計算，第三筆借款之約定利息依照原告銀行之基本放款利率加碼年息百
　　分之一．六計算，第一筆借款之借款期限自八十六年六月十七日起至一百零一年六月十
　　七日止，第二筆借款自八十六年九月十三日起至一百零一年九月十三日止，第三筆借款
　　自八十六年十月二十一日起至一百零一年九月二十一日止，均以每個月為一期，按期繳
　　納本息，約定如有一期未付，或因死亡而繼承人限定繼承或拋棄繼承時，視為全部到期
　　；又約定若未按期攤還本金或繳納利息時，除按屆期時利率付息之外，逾期清償在六個
　　月以內者，按上開利率百分之十，超過六個月者，按上開利率百分之二十計付違約金。
　　詎訴外人陳堅已於九十年五月十日死亡，而被告丁○○、戊○○、己○○、庚○○、辛○○為訴外人陳堅之繼承人，並已為限定繼承。嗣上開借款經償還部分本金及利息後，
　　分別自九十年八月十四日（第二筆借款）、八月十八日（第一筆借款）、八月二十二日
　　（第三筆借款）起即未依約繳付本息，目前尚分別積欠本金二百八十二萬八千九百三十
　　二元（第一筆借款）、九十六萬四千零四十三元（第二筆借款）、九十六萬九千一百零
　　六元（第三筆借款）（合計四百七十六萬二千零八十一元）及其利息（遲延時之利率計
　　分別為百分之八．二九七（第一、二筆借款）、百分之九（第三筆借款））與違約金之
　　事實，已據原告提出借據影本三紙、授信約定書影本二紙、貸款本息攤還表影本三份、
　　繼承系統表乙紙及戶籍謄本乙份為證，借據及授信約定書部分核與各該原本，貸款本息
　　攤還表部分則與正本相符，被告丁○○、戊○○、己○○、庚○○、辛○○等人並對其
　　等係陳堅之繼承人不爭執，並提出本院九十年度繼字第五七三號民事裁定影本及公示催
　　告函影本各乙份為證，原告對於被告五人均已為限定繼承，亦不爭執，自堪可信為真實
　　。按以，限定繼承人僅以繼承之財產為限，對被繼承人之債權人負清償之責，債權人亦
　　僅得執行債務人繼承之財產，不得執行債務人固有之財產（即所謂財團之有限責任，並
　　參照民法第一千一百五十四條）。是限定繼承人於訴訟中已為限定繼承之抗辯者，法院
　　應為保留之判決，而非駁回債權人之訴訟，是以本件被告戊○○、己○○、庚○○、辛○○以限定繼承為理由而為駁回原告主張之抗辯，並無理由。另被告丁○○非僅為訴外
　　人陳堅之繼承人，亦為本件借款之連帶保證人，已如前述，則被告丁○○非僅以繼承財
　　產之範圍內負有限責任，尚須以其固有之財產負本件債務清償之責，是被告丁○○上開
　　所辯亦無理由。
三、按稱消費借貸者，謂當事人一方移轉金錢或其他代替物之所有權於他方，而約定他方以
　　種類、品質、數量相同之物返還之契約。又借用人應於約定期限內，返還與借用物種類
　　、品質、數量相同之物。民法第四百七十四條第一項、第四百七十八條前段，分別定有
　　明文。本件訴外人陳堅既向原告借貸上開金額，而尚有如主文第一項所示金額之本金尚
　　未清償，且清償期已視為到期，被告丁○○、戊○○、己○○、庚○○、辛○○既為訴
　　外人陳堅之繼承人，已如前述。按諸，民法第一百一百五十三條第一項「繼承人對於被
　　繼承人之債務，負連帶責任。」之規定，則被告戊○○、己○○、庚○○、辛○○，自
　　應就被繼承人即訴外人陳堅上開之債務，於繼承之財產限度內負連帶清償之責甚明。另
　　被告丁○○則為陳堅之繼承人及連帶保證人（依民法第七百四十六條第一項之規定，即
　　無第七百四十五條所規定之權利），已如前述。從而，原告依消費借貸契約及繼承之法
　　律關係，請求被告戊○○、己○○、庚○○、辛○○四人於繼承財產之限度內與被告丁○○互負連帶清償之責，請求被告丁○○不以繼承財產之限度內與被告戊○○、己○○
　　、庚○○、辛○○互負連帶清償之責為有理由，應予准許。爰分別為判決如主文第一、
　　二項所示。
四、原告陳明願供擔保請為宣告假執行，經核與規定相符，爰酌定相當之擔保金額（含現金
　　及同額之有價證券）予以宣告。
五、據上論結，本件原告之訴為有理由，依民事訴訟法第三百八十五條第一項前段、第八十
　　五條第二項、第三百九十條第二項，判決如主文。
中　　　　華　　　　民　　　　國　 九十一　 年　　　十　　　 月　　二十八　　 日
　　　　　　　　　　　　　　　　　　　　　　臺灣臺中地方法院民事第四庭
~B法　　　官　陳添喜
右為正本係照原本作成
如對本判決上訴，須於判決送達後二十日內向本院提出上訴狀
中　　　　華　　　　民　　　　國　 九十一　 年　　　十　　　 月　　二十八　　 日
~B法院書記官
